【裁判字號】    99,訴,1109
【裁判日期】    991022
【裁判案由】    偽造文書等
【裁判全文】
臺灣臺中地方法院刑事判決  99年度訴字第1109號
公  訴  人  臺灣臺中地方法院檢察署檢察官
被      告  丁○○
上列被告因偽造文書等案件，經檢察官提起公訴（99年度偵緝字
第558號），本院判決如下：
    主  文
丁○○共同意圖為自己不法之所有，以詐術使人將本人之物交付
，未遂，累犯，處有期徒刑壹年。扣案之NOKIA牌手機1支（含門
號0000000000號SIM卡1張）及VK牌手機1支（含門號0000000000
號SIM卡1張）均沒收。
其餘被訴部分無罪。
    犯罪事實
一、丁○○前於民國93年間，因違反毒品危害防制條例案件，經
    國防部南部地方軍事法院於93年11月22日以93年和審字第
    413號判處有期徒刑8月確定，其經入監執行，已於94年8月
    15日執行完畢。其於97年3月底，明知乙○○與不詳姓名、
    年籍藏匿在大陸地區之成年人均係某詐欺集團之成員，乙○○於97年4月20日某時，在大陸地區某地找丁○○加入該詐
    欺集團，丁○○應允加入負責領取臺灣地區所詐騙金額，渠
    等竟共同意圖為自己不法所有，基於詐欺取財之犯意聯絡，
    自97年4月20日下午2時45分許起至24日上午9時53分許止，
    由該詐欺集團成員在大陸地區利用澳門電信經由台灣固網或
    新世紀資通之電信服務，接續18次撥打甲○○住處之中華電
    信市內電話向甲○○佯稱其係台中地方法院之「林國祥法官
    」，需配合辦案並繳納新臺幣（下同）20萬元保證金，始可
    發還先前交由法院監管之320萬元云云，甲○○知悉該數通
    電話均為詐騙電話，為擒獲該詐欺集團之成員，遂向該詐欺
    集團成員虛與委蛇，該詐欺集團成員與甲○○約定於97年4
    月24日上午，渠等會派人前往甲○○住處拿取20萬元保證金
    ；上開交涉期間，丁○○委由其母張美華（被訴詐欺取財未
    遂部分，業經臺灣高等法院臺中分院於97年12月31日以97年
    度上訴字第2469號判處有期徒刑8月確定）找尋可前往甲○○住處取款之人（即俗稱車手），以便與甲○○決定交款日
    期後，可由該名車手前往甲○○住處取款，張美華明知向甲○○收取之20萬元係甲○○遭丁○○及乙○○所屬詐欺集團
    詐騙之款項，竟與丁○○及其所屬之詐欺集團成員有上開詐
    欺取財之犯意聯絡，由張美華於97年4月23日晚上7時52分許
    ，透過友人轉告知悉丙○○（被訴詐欺取財未遂部分，已經
    臺灣高等法院臺中分院於97年12月31日以97年度上訴字第24
    69號判處有期徒刑8月確定）之行動電話號碼後，便持自己
    所使用門號0000000000號行動電話撥打丙○○所有持用門號
    0000000000號行動電話，央請丙○○代丁○○向他人索討債
    務，經丙○○拒絕後，張美華乃於同日晚上7時55分許，持
    其同上門號之行動電話撥給藏匿在大陸地區之丁○○，並告
    知上情，丁○○於同日22時19分許及23時31分許，自大陸地
    區親自撥打電話給丙○○，向丙○○遊說並承諾事成後給予
    2 萬元酬勞後，丙○○可預見丁○○委請其收取之款項，可
    能係丁○○向他人詐騙取得之財物，而其發生並不違背其本
    意之認識下，竟與張美華、丁○○、乙○○與其所屬之詐欺
    集團成員等人為同一詐欺取財之犯意聯絡，同意前往丁○○
    所指定之處所，配合丁○○及其所屬詐欺集團成員之指示向
    他人取款。俟於97年4月24日上午9時許，丙○○依丁○○所
    傳送內容載有「甲○○女士…台中縣大甲鎮○○街263號」
    之簡訊，前往甲○○之上址住處與甲○○會面，並將丁○○
    於同日上午10時18分許撥打其所持用之上開行動電話，當場
    交付予甲○○接聽，以便甲○○確認前來取款之人，嗣甲○○交付現金20萬元予丙○○時，此時埋伏在旁之甲○○家人
    立刻上前將丙○○逮獲，並通知員警到場處理，該詐欺取財
    之行徑，始未能得逞。嗣經丙○○偕同警方於同日12時許，
    至彰化縣埔心鄉○○○路90之1巷口處，由警方將欲前來向
    丙○○收取18萬元之張美華一併逮捕，並扣得丙○○、張美
    華分別所持用之上開行動電話各1支（NOKIA牌手機含門號
    0000000000號SIM卡門號、VK牌手機含門號0000000000號SIM
    卡各一枚）；又至張美華住處之1樓客廳麻將桌墊紙上發現
    張美華書寫之「台中縣大甲鎮○○街263號」、「三吉00000
    00000」及「18萬」等文字（如台中縣警察局大甲分局第000
    00000000號警卷【下稱第32101號警卷】第38頁照片所示）
    ，及扣得偽造「台中地方法院地檢署監管科」公文書5張。
二、案經臺中縣警察局大甲分局報請臺灣臺中地方法院檢察署檢
    察官偵查起訴。
    理    由
壹、程序部分：
    按被告以外之人於審判外之言詞或書面陳述，除法律有規定
    者外，不得作為證據；被告以外之人於審判中有下列情形之
    一，其於檢察事務官、司法警察官或司法警察調查中所為之
    陳述，經證明具有可信之特別情況，且為證明犯罪事實之存
    否所必要者，得為證據：一、死亡者。二、身心障礙致記憶
    喪失或無法陳述者。三、滯留國外或所在不明而無法傳喚或
    傳喚不到者。四、到庭後無正當理由拒絕陳述者；該言詞或
    書面陳述，雖不符刑事訴訟法第159條之1至第159條之4之規
    定，而經當事人於審判程序同意作為證據，法院審酌該言詞
    陳述或書面陳述作成時之情況，認為適當者，亦得為證據；
    當事人、代理人或辯護人於法院調查證據時，知有第159條
    第1項不得為證據之情形，而未於言詞辯論終結前聲明異議
    者，視為有前項之同意，刑事訴訟法第159條第1項、第159
    條之3、第159條之5分別定有明文。核其立法理由在於傳聞
    證據未經當事人之反對詰問予以核實，乃排斥其證據能力。
    惟當事人如放棄對原供述人之反對詰問權，於審判程序表示
    同意該等傳聞證據可作為證據，此時，法院除認該傳聞證據
    欠缺適當性外，自可承認其證據能力。又當事人、代理人或
    辯護人於調查證據時，知有刑事訴訟法第159條第1項不得為
    證據之情形，卻表示「對於證據調查無異議」、「沒有意見
    」等意思，而未於言詞辯論終結前聲明異議者，應視為已有
    將該等傳聞證據採為證據之同意（參見最高法院94年度台上
    字第2976號判決意旨）。查本案採為判決基礎之下列證據，
    被告以外之人於審判外之言詞或書面陳述，固屬傳聞證據，
    惟檢察官、被告就此部分審判外之陳述，及就本案採為判決
    基礎之文書證據，均未於本案言詞辯論終結前爭執其證據能
    力，本院審酌上開證據作成時之情況，並無違法取證之瑕疵
    ，認以之作為證據為適當，揆諸上開規定及判決意旨，該審
    判外之陳述及文書資料均有證據能力，併予敘明。
貳、實體部分：
一、被告有罪部分：
  (一)上開事實，業據被告丁○○於本院審理中自白在卷，並有證
    人即被害人甲○○各於警詢、偵訊及本院本案審理中、另案
    97年度訴字第2419號審理中證述明確（第32101號警卷第24-
    25頁、第10023號卷第63頁，本院97年度訴字第2419號卷第2
    75-276、279頁、本院本案卷第85頁）；且有證人即共犯丙○○在本院另案97年度訴字第2419號案件審理時證述（見本
    院97年度訴字第2419號卷第284頁）、證人即被告之母張美
    華於警詢、偵訊及本院97年度訴字第2149號案件行準備程序
    及審理中證稱在卷（見97年度偵字第10023號卷第36、64頁
    ，本院另案97年度訴字第2149號卷第239、290頁）。又上開
    同一事實，業經臺灣高等法院臺中分院為同一認定，有該院
    97年度上訴字第2469號刑事判決在卷可參。此外復有被害人
    甲○○住處使用之00-00000000號市內電話之雙向通聯紀錄
    及等對丙○○、張美華之扣押筆錄及扣押物品目錄表各一份
    、丙○○上開手機之簡訊照片、被害人甲○○上開郵局帳戶
    及大甲鎮農會帳戶之存摺內頁交易明細、丙○○向甲○○取
    款照片、張美華在客廳麻將桌墊紙上記載甲○○之住址及「
    三吉（指丙○○）」的電話之照片、張美華上開手機之被告
    來電顯示照片、贓物認領保管單等件存卷可按（第32101號
    警卷第1-9、15、33-40）。是以被告於97年3月底即加入乙○○所屬詐騙集團，並受該詐騙集團指示負責在臺灣地區向
    被害人收取詐騙之款項事宜，由被告於上開時、地，再聯絡
    共犯即其母張美華找到共犯丙○○向被害人甲○○取款後，
    復由張美華收到詐欺款項後再匯款至大陸地區該詐欺集團之
    人頭帳戶之事宜甚明。綜上所述，本件事證已臻明確，被告
    上開犯行堪予認定，應依法論科。
  (二)至於被告曾於本院供述：伊叫丙○○去收賭債的錢，伊不知
    係詐欺款項云云（本院卷第32頁背面），然查，證人即共犯
    丙○○於警詢時供稱：伊要向甲○○拿會錢云云（第32101
    號警卷第11頁、第10023號偵查卷第71頁），收的款項即互
    有不同，又共犯丙○○於97年4月24日當場向被害人甲○○
    收錢時，說渠是打電話給甲○○的法官的同學，是法官派來
    的，且自稱法官的人說，會叫他同學來甲○○家拿20萬元，
    告訴甲○○交20萬元給他同學，他同學會把手機交給甲○○
    聽等情，業據證人甲○○於本院另案審理中證述在卷（本院
    97年度訴字第2419號卷第275-276頁），依此可見，丙○○
    係受被告之託去收取金錢，並清楚假借法官名義收錢，被告
    豈有不知之理？參以被告收取該20萬元，被告允諾給其中2
    萬元作為報酬，業據證人即共犯張美華證述詳明，並有張美
    華在麻將桌墊紙下書寫的「三吉0000000000」及「18萬」之
    文字可按，若非不法所得，被告豈會同意給予如此高的報酬
    。據此，被告前揭辯解之詞，純屬事後推卸之詞，自非可採
    ，併予說明。
  (三)核被告上開所為，係犯刑法第339條第3項、第1項之詐欺取
    財未遂罪。本件被害人甲○○雖未陷於錯誤，並事先報警處
    理，惟被告及共犯乙○○其所屬之詐欺集團成員既已著手實
    施詐騙行為，且共犯張美華、丙○○明知上情，仍配合前往
    取款之行為，故被告應論以詐欺未遂罪，合先說明。被告與
    共犯張美華、丙○○、乙○○及其所屬詐欺集團之不詳姓名
    年籍藏匿大陸地區之成年人間，就上開犯行彼等間有犯意聯
    絡及行為分擔，為共同正犯。被告已著手於詐欺取財犯罪之
    實行而未得逞，為未遂犯，依刑法第25條第2項之規定減輕
    其刑。被告於93年間，因違反毒品危害防制案件，經國防部
    南部地方軍事法院於93年11月22日以93年和審字第413號判
    處有期徒刑8月確定，其經入監執行，已於94年8月15日執行
    完畢，有臺灣高等法院被告前案紀錄表及臺灣臺中地方法院
    檢察署刑案查註紀錄表附卷可佐，其於有期徒刑執行完畢後
    5年內，故意再犯本件有期徒刑以上刑之罪，依刑法第47 條
    第1項之規定，為累犯，依法加重其刑，並先加後減之。
  (四)爰審酌被告犯罪之動機、目的、手段、於上開犯罪集團中所
    擔當之角色與分工程度，假冒司法機關詐騙民眾財物，挑戰
    刑事司法機構，嚴重危害民眾對司法威信與信賴，惡性重大
    及考量未得手之詐騙金額20萬元，其犯後至本院準備程序前
    仍否認犯行，亦未與被害人和解等一切情狀，量處如主文所
    示之刑，以示懲儆。
  (五)扣案之NOKIA牌手機1支（含門號0000000000號SIM卡1張），
    係共犯丙○○出資而以不知情之其女友葉欣怡名義所申請為
    其所有，供丙○○與被告、共犯張美華等人犯本件犯行聯絡
    用，業據共犯丙○○供述明確（本院97年度訴字第2419號卷
    第282頁），應依刑法第38條第1項第2款之規定宣告沒收；
    扣案VK牌手機1支（含門號0000000000號SIM卡1張），係共
    犯張美華以不知情之其夫闕高榮名義所申請為其所有，且供
    其與被告等人為上開犯行聯絡之用，已據共犯張美華供述明
    確（本院97年度訴字第2419號卷第282頁），亦應依刑法第
    38條第1項第2款之規定宣告沒收。另前開偽造之「台中地方
    法院地檢署監管科」公文書五紙，雖係本件乙○○所屬詐欺
    集團成員用以詐騙被害人甲○○之物，惟已持交予被害人，
    已非屬詐欺集團之物，且其餘320萬元部分，亦無從證明被
    告與共犯張美華、丙○○有參與詐欺被害人甲○○所行使之
    物，如後所述，故本院自無從併予宣告沒收，附此敘明。
二、被告無罪部分：
  (一)公訴意旨略以：被告丁○○及數名不詳姓名、年籍藏匿在大
    陸地區之成年人，共同基於詐欺取財、僭行公務員職權、行
    使偽造公文書之犯意聯絡，組成詐欺集團，先由集團中某姓
    名、年籍不詳之成年男子自民國（下同）97年4月17 日上午
    8時許起至同日下午1時許止，在大陸地區接續多次撥打甲○○住處之中華電信室內電話，向甲○○詐稱：其個人資料遭
    人盜用，並辦理行動電話門號使用，通話費高達新臺幣（下
    同）3萬餘元未繳，且法院傳票已郵寄多張均未收到，已遭
    法院傳喚，再由另名姓名、年籍不詳之成年男子向甲○○佯
    稱係「周法官」，可幫忙備案，但甲○○須前往郵局及農會
    提款交由「監管科」人員監管云云，致使甲○○因而陷於錯
    誤，於同日前往大甲鎮之莊美郵局提領46萬元、55萬元，又
    前往大甲鎮農會提領21萬元、30萬元，於翌日（18日）中午
    12時許前往大甲鎮農會提領168萬元，並均在提領返家後，
    即接獲該詐欺集團成員之來電，且每次均由同一名姓名、年
    籍不詳亦為該詐欺集團成員之成年男子持偽造之「台中地方
    法院地檢署監管科」公文書，前往甲○○位於臺中縣大甲鎮
    之住處，5次交付甲○○收執而行使之，分別用以表示本署
    已收受甲○○所交付監管之現金46萬元、21萬元、55萬元、
    30萬元及168萬元，足以生損害於甲○○、本署及人民對司
    法之確信。甲○○於97年4月18日下午，經家人勸說後始知
    受騙，遂於同日晚上9時許，前往臺中縣警察局大甲分局大
    甲派出所報案，乃循線查獲。因認被告涉有刑法第339條第1
    項詐欺取財罪、第216條、第211條之行使偽造公文書罪及第
    158條第1項之僭行公務員職權罪等罪嫌。查本件公訴人認被
    告涉有上述部分之犯行，無非係以被害人甲○○之警詢、偵
    訊中之指述及偽造之「臺中地方法院檢察署監管科」公文影
    本5張（金額各為46萬元、21萬元、55萬元、46萬元、168萬
    元）、大甲庄美郵局及大甲鎮農會帳戶存摺內頁影本、查獲
    現場照片、贓物認領保管單等件為其主要論據。
  (二)按犯罪事實應依證據認定之，無證據不得認定犯罪事實；不
    能證明被告犯罪者，應諭知無罪之判決，刑事訴訟法第154
    條第2項、第301條第1項前段分別定有明文。再按刑事訴訟
    法上所謂認定犯罪事實之證據，指足以證明被告確有犯罪行
    為之積極證據而言，該項證據必須適合於被告犯罪事實之認
    定，始得採為斷罪之資料（最高法院69年台上字第4913號判
    例意旨參照），如未能發現相當證據，或證據不足以證明，
    自不能以推測或擬制之方法，為裁判基礎（最高法院40年台
    上字第86號判例意旨參照）。
  (三)經查，證人即被害人甲○○於本院另案97年度訴字第2419號
    審理中證述：於97年4月17日及18日至其住處取款之人為同
    一人，但非被告丙○○，伊在97年4月24日之前，並未見過
    張美華、丙○○等2人等語（本院97年度訴字第2419號卷第
    271至275頁）。是以向被害人甲○○取得320萬元詐騙款項
    之人，並非共犯張美華、丙○○所為甚明。
  (四)次查，證人甲○○於本院審理中證述：「（你是否總共提款
    五次，總金額三百二十萬元，交給出面來跟你拿錢的人？）
    是的。全部五次。（每次都有拿臺中地方法院地檢署監管科
    的公文書給你看？）是的。總共有五張，這五張公文書分別
    都交給我，我的錢就交給他保管。（請你當庭指認出面跟你
    拿錢的是否是在庭的被告？）不是在庭的被告，但是被抓到
    的丙○○就是說是被告丁○○叫他過來拿錢的。（這六次被
    騙的電話，聲音是否有辦法認？）都是同壹個人，都是男生
    。（電話打來有無顯示號碼？）我不會看，後來我的家人有
    去電信局查通聯紀錄，都是從大陸打過來的。通聯紀錄有交
    給警察，附在卷內。第一通電話是一位女生打過來，以國語
    跟我說，但是我聽不懂，後來叫壹個男生過來聽，就以台語
    跟我說。而且之後每次都是由那位講台語的男生跟我聯絡。
    （請你指認打電話的聲音，是否是在庭被告的聲音？）聽起
    來好像差不多是同一個人的聲音，就是打電話過來騙我的人
    的聲音。」等語（本院卷第84頁背面），是以本件之前向證
    人甲○○先後五次收取金額共320萬元之人，係同一人，本
    件向甲○○收取詐欺款項之人係丙○○，核與前開之人並非
    同一人，且證人甲○○對於自大陸地區打電話給渠之人表示
    有男有女的，亦不能確認是否係被告的聲音。
  (五)又查，扣案之偽造之「臺中地方法院檢察署監管科」公文影
    本5張（金額各為46萬元、21萬元、55萬元、46萬元、168萬
    元）及大甲庄美郵局及大甲鎮農會帳戶存摺內頁影本等文件
    ，僅能證明被害人甲○○確實遭詐騙集團欺騙而到前述郵局
    、農會提領上開款項並交付詐騙集團成員，至於詐騙集團何
    人打給被害人，被害人又交付詐騙集團何人，被害人均無從
    指認，要難率以推斷係被告所為。此外復查無其他具體積極
    事證足資證明被告確有參與前揭公訴意旨所載之犯行，基於
    罪疑為輕有利被告之認定，故此部分應為被告無罪之諭知。
三、依被告於本院準備程序及審理中供稱：共犯乙○○（民國63
    年1月16日，身分證統一編號：Ｚ000000000號，住桃園縣桃
    園市○○路○段1202巷5號）為詐欺集團之成員之一，上開
    犯罪事實係乙○○叫其收錢匯款的，且乙○○發簡訊給其母
    張美華與丙○○等語（本院卷第87-88頁）。依此，乙○○
    為詐騙集團之成員之一，是否涉及冒用司法機關及人員之名
    義對被害人甲○○為詐欺犯行，另移送檢察官另行偵辦。
據上論斷，應依刑事訴訟法第299條第1項前段、第301條第1項前
段，刑法第28條、第339條第3項、第1項、第25條第2項、第47條
第1項、第38條第1項第2款，刑法施行法第1條之1，判決如主文
。
中    華    民    國    99    年    10    月    22    日
                  刑事第七庭  審判長法官  洪俊誠
                                    法官  巫淑芳
                                    法官  張德寬
以上正本證明與原本無異。
如不服本判決應於收受判決後10日內向本院提出上訴書狀，並應
敘述具體理由；其未敘述上訴理由者，應於上訴期間屆滿後20日
內向本院補提理由書（均須按他造當事人之人數附繕本）「切勿
逕送上級法院」。
                                書記官  陳貴卿
中    華    民    國    99    年    10    月    22    日
附錄論罪科刑法條
中華民國刑法第339條
（普通詐欺罪）
意圖為自己或第三人不法之所有，以詐術使人將本人或第三人之
物交付者，處 5 年以下有期徒刑、拘役或科或併科 1 千元以下
罰金。
以前項方法得財產上不法之利益或使第三人得之者，亦同。
前二項之未遂犯罰之。

司法院資訊處製作；財團法人民間司法改革基金會備份。
